【裁判字號】    97,易,1114
【裁判日期】    971231
【裁判案由】    詐欺
【裁判全文】
臺灣桃園地方法院刑事判決              97年度易字第1114號
公  訴  人  臺灣桃園地方法院檢察署檢察官  衡股 黃怡菁
被      告  甲○○
                    9樓
選任辯護人  許明桐律師
上列被告因詐欺案件，經檢察官聲請簡判決處刑（95年度偵字第
13734 、15714 號），本院認應改以通常程序審理（97年易字第
142 號）再改以簡易判決處刑程序審理（97年簡字第94號）再改
以通常程序審理，判決如下：
    主  文
甲○○無罪。
    理  由
一、公訴意旨略以：被告甲○○可預見收購人頭帳戶者係為供詐
    欺犯罪所用，竟基於幫助該收購者實施詐欺行為之不確定故
    意，於不詳時間、地點，將其所申辦之中華郵政股份有限公
    司蘆竹錦興郵局00000000000000號之存摺、印章及金融卡以
    不詳之代價出售予某姓名不詳詐欺集團成員；嗣乙○○於民
    國95年2 月3 日，依自由時報分類廣告欄刊登代辦現金卡廣
    告上之電話撥打，與姓名年籍不詳詐欺集團成員聯絡，並依
    指示將其所有大洲郵局存款薄及印章寄送至超峰快遞公司台
    中河南站，復佯稱需匯款新台幣6000元，使郭某陷於錯誤而
    於95年2 月17日匯款6000元至前開甲○○帳戶內。因認被告
    涉犯刑法第30條第1 項、第339 條第1 項之幫助詐欺取財罪
    嫌。
二、證據能力：
    本案所引用之供述及非供述證據，經本院依法踐行調查證據
    程式，檢察官、辯護人及被告均不爭執其餘各該證據之證據
    能力，且迄本院言詞辯論終結前未就其餘證據之證據能力聲
    明異議，又查無依法應排除其證據能力之情形，是後述所引
    用其餘證據之證據能力均無疑義，依法自有證據能力，均得
    作為本案證據，附此敘明。
三、按犯罪事實應依證據認定之，無證據不得認定犯罪事實；不
    能證明被告犯罪者，應諭知無罪判決，刑事訴訟法第154 條
    第2 項、第301 條第1 項分別定有明文。次按事實之認定，
    應憑證據，如未能發現確實之證據，或證據不足以證明，自
    不能以推測或擬制之方法，以為裁判基礎；再以犯罪事實所
    憑之證據，無論係直接證據或間接證據，其為訴訟上之證明
    ，須於一般人均不致有所懷疑而得確信為真實之程度，始得
    據為有罪之認定，倘其證明尚未達此程度而尚有合理之懷疑
    存在時，本諸無罪推定原則，自應為被告無罪之諭知。又被
    告否認犯罪事實所持辯解縱使不能成立，除非有確實證據足
    以證明對於被告犯罪已無合理之懷疑外，不能遽為有罪之認
    定；刑事訴訟法規定被告有緘默權，被告基於不自證己罪原
    則，既無供述之義務，亦不負自證清白之責任，不能因被告
    未能提出證據資料證明其無罪，或對於被訴之犯罪事實不置
    可否，即認定其有罪，最高法院92年度台上字第2570號判決
    意旨足資參酌。準此，法院僅有調查而無蒐集證據之義務（
    參見最高法院91年度台上字第5846號判決意旨），而檢察官
    於訴訟上應負提出證據及說服之實質舉證責任，且認定被告
    有罪之證據，須達到使事實審法官有「確信」之心證時，方
    得為被告有罪之判斷。若依負追訴犯罪職責之檢察官所提出
    之證據，尚無法使事實審法官有此程度之心證時，自應為有
    利於被告之認定 (參見最高法院92年度台上字第128 號判例
    意旨)。
四、公訴人認被告涉犯前揭罪嫌，無非以被告係以不詳代價出售
    前揭帳戶之存摺、金融卡予不詳姓名之人，復有被害人乙○
    ○遭人詐騙匯款至被告帳戶內，進而推斷被告出售存摺、金
    融卡有幫助詐欺之不確定故意為論據。
五、訊據被告甲○○固不否認上揭錦興郵局之帳戶為其所有並交
    付予不詳姓名之人，然矢口否認有何幫助詐欺取財之犯行，
    並辯稱：當初是見報紙廣告欄刊登「辦理現金卡及信用貸款
    」之廣告，經撥打聯絡電話後，遂依其指示將所有之錦興郵
    局之帳戶存摺及金融卡以快遞送至臺中河南站給「蔡美雪會
    計事務所」，並依其指示匯款2 次共17,500元至其所指定之
    帳戶內，伊當初是要辦貸款，卻同遭詐騙，更涉及刑事案件
    ，伊亦是被害人云云。經查：
  (一)公訴人主張被告於錦興郵局所設立帳戶之存摺、金融卡係其
    以不詳代價予以出售，然並未能舉證以實其說，本院遍閱卷
    證資料亦查無證據足資證明被告有出售存摺、金融卡之情事
    ，因此被告出售存摺、金融卡一節無從認定，從而自不能據
    此推論被告有幫助詐欺之不確定故意。
  (二)依被害人郭廷峙於警詢時之供述：「95年2 月3 日我看自由
    時報平面廣告刊登代辦現金卡，對方問我有無薪資證明，我
    說沒有，對方叫我準備郵局存款薄及提款卡、印章裝入牛皮
    紙，叫我寄超峰快遞公司，寄給一位名叫陳嘉文、收件地點
    是台中河南站」「95年2 月17日早上約8 時左右，對方打電
    話來，叫我匯款6000元當保證金，我於當日下午15時50分許
    將這一筆款項匯入甲○○帳號內，後來又向我要6000元紅包
    ，我就發現有異樣」等語，與後引被告之供述內容相核，情
    節如出一轍，並無不同，公訴人卻認被告係涉有幫助詐欺之
    犯嫌，乙○○則為犯罪之被害人，其間論理基礎何在，亦難
    理解。
  (三)被告交付存摺、金融卡予他人之緣由，依被告於本院訊問時
    供述：「我當初在廣告欄看到理現金卡和信用貸款，我就打
    電話給一位王小姐說我要辦理現金卡，她說我要將金融卡、
    存摺用超鋒快遞到台中河南站給蔡美雪會計事務所，後來王
    小姐又打電話給我說她要幫我作假帳，類似洗錢的模式，這
    樣才能衝高我的信用額度，現金卡才能辦下來，我當時不知
    清才答應她，隔了兩、三天，我打電話給王小姐問是否已經
    辦好，她說要我匯款到寶華銀行的帳戶才能辦理，我匯款後
    ，她給我一個行動電話號碼，要我去查信用額度，結果信用
    額度是三十萬元，之後王小姐又打電話給我，要我匯款保證
    金13500 元到寶華銀行桃園分行帳戶，我沒有錢，就向別人
    借款16000 元後，到寶華銀行桃園分行匯款13500 元，匯款
    後，我再打電話給王小姐，王小姐說她們經理說時間已經超
    過三點半，沒有辦法領現金，後來一位王小姐的同事打電話
    給我說如果要領現金，就要匯款紅包5000元，我說我沒有錢
    ，只有剩下4000元，他就給我壹個帳號，叫我去台北富邦銀
    行桃園分行去做自動提款機無卡交易，就是把錢存入匯到他
    告訴我的帳戶，但我不知該帳戶是那個銀行，我匯款後，我
    又打電話過去問是否可以拿現金卡，他說馬上派人送來，又
    過了一會兒，他們又打電話叫我再匯款一萬元做保證金，這
    時我發覺有異，我就說我身都沒有錢，我不要辦了，他就掛
    電話了」「一般銀行貸款期大約壹個星期就下來了，結果辦
    了一個月還沒有下文，所以我覺得怪怪的」等語，暨其提出
    之報紙分類廣告、95年2 月24日匯款1200 0元至寶華銀行桃
    園分行戶名林秀哩之帳戶之匯款單、林秀哩之帳戶及95 年2
    月16日超峰快遞收送貨單、超峰速件運送公司南崁營業所出
    具的統一發票等文件，兩相勾稽比對，相互吻合，則由其於
    95年2 月16日寄送存摺、金融卡後，尚於95年2 月24日匯款
    12000 元予對方一情，可知被告交付存摺、金融卡，堪信係
    聽從指示為求順利辦理銀行貸款方配合代辦業者而交付，主
    觀上係為自己之利益而為，顯然不存在幫助詐欺之未必故意
    。
  (四)又按因自己行為有發生犯罪結果之危險者，負有防止其發生
    之義務。對於犯罪結果之發生，法律上有防止之義務，能防
    止而不防止者，與因積極實施行為發生結果者同，刑法第十
    五條第一項、第二項分別定有明文。又行為非出於故意或過
    失者不罰，刑法第十二條第一項亦定有明文，是以對於犯罪
    結果之發生，在法律上有防止之義務，能防止而不防止者，
    同須其主觀上明知或可得而知其行為有發生犯罪結果之危險
    ，始得課以刑罰。本件被告將存摺、金融卡交予他人，客觀
    上有發生犯罪結果之危險，固不待明言。而應審究者，厥為
    被告係自何時起明知或可得而知其交付存摺、金融卡予不詳
    姓名之他人有發生犯罪結果之危險。茲查，被告交付存摺、
    金融卡之初始，目的在方便貸款並未預期收受者將用以行騙
    ，前已述論甚明，迨至匯款予對方之後方覺有異，因此被告
    知悉或可得而知收受存摺、金融卡者恐有用以行騙之虞，係
    在95年2 月24日匯款之後，而被害人郭廷峙受騙匯款則依前
    引之其匯款至被告帳戶之紀錄，係發生於95年2 月17日，即
    被告95年2 月16日寄送存摺、金融卡之次日，換言之被告在
    被害人郭廷峙遭人行騙之時，自身猶在被不法集團矇騙之中
    ，同未存在著幫助詐欺之不確定故意。綜上所述，被告交付
    存摺、金融卡之初及被害人遭人行騙之際，主觀上均無犯罪
    之故意，核其所為自應不罰，爰應為其無罪之諭知，以免冤
    抑。
六、公訴人請求併辦部份，因本案諭知無罪，故無從併辦，宜退
    由檢察官另為適法之處理。
據上論斷，應依刑事訴訟法第452 條、第301 條第1 項，判決如
主文。
本案經檢察官陳仁傑到庭執行職務。
中    華    民    國    97    年  12    月    31    日
                  刑事第五庭  審判長  潘政宏
                              法  官  張詠晶
                              法  官  江春瑩
以上正本證明與原本無異。
如不服本判決應於收受判決後10日內向本院提出上訴書狀，並應
敘述具體理由。其未敘述上訴理由者，應於上訴期間屆滿後20日
內向本院補提理由書 (均須按他造當事人之人數附繕本)「 切勿
逕送上級法院」。
                              書記官  資念婷
中    華    民    國    98    年    1     月    5     日


司法院資訊處製作；財團法人民間司法改革基金會備份。
